最高法院刑事判決　　　　　　　　　　　　　　　九十三年度台上字第一八四一號
　　上　訴　人　甲○○
右上訴人因偽造文書案件，不服台灣高等法院台中分院中華民國九十三年一月十九日
第二審更審判決（九十二年度重上更(五)字第二二三號，起訴案號：台灣台中地方法院
檢察署八十六年度偵字第九九五號），提起上訴，本院判決如左：
    主  文
上訴駁回。
    理  由
按刑事訴訟法第三百七十七條規定：上訴於第三審法院，非以判決違背法令為理由不
得為之，是提起第三審上訴，應以原判決違背法令為理由，係屬法定要件，如果上訴
理由狀並未依據卷內訴訟資料，具體指摘原判決不適用何種法則或如何適用不當，或
所指摘原判決違法情事顯與法律規定得為第三審上訴理由之違法情形不相適合時，均
應認其上訴為違背法律上之程式，予以駁回。本件原判決撤銷第一審不當之科刑判決
，改判論處上訴人甲○○行使公務員明知為不實之事項而登載於職務上所掌之公文書
，足以生損害於公眾，處有期徒刑壹年拾月；已詳所憑之證據及認定之理由，從形
式上觀察，原判決並無違背法令之情形。上訴人之上訴意旨略稱：(一)原判決認定上訴
人明知查扣賭資多寡，影響廖正展是否可獲得檢察官交保及檢察官偵查後係以刑法第
二百六十六條或二百六十七條罪名起訴，且影響法官量刑，亦明知查扣賭資約有新台
幣（下同）八千元，非僅一千二百三十元，竟故意指示廖正展只要交出現金一千二百
元紙幣及三十元硬幣，其餘則交還廖正展自行留下，甲○○並於製作警訊筆錄時，逕
將賭資為「一千二百三十元」之不實事項，登載於職務上所製作及掌管之警訊筆錄、
臨檢紀錄表等公文書上，並持交台中市警察局第四分局刑事組製作刑事案件報告書，
連同廖正展解送台中地檢署偵辦，而行使上開登載不實之公文書，足以生損害於公眾
；然就上訴人「明知」查扣賭資多寡影響廖正展是否可獲檢察官交保及檢察官偵查後
係以刑法第二百六十六條或第二百六十七條罪名起訴，且影響法官量刑暨上訴人登載
不實足以生損害於公眾等事實，均未於理由欄說明認定之理由，有理由不備之違法。
(二)原判決就上訴人使廖正展拿回二千七百七十元之事實，未於理由欄說明其所憑之證
據及認定之理由，亦有理由不備之違法。(三)依證人阮詩雄、廖正展之供述，廖正展部
分之賭資確為一千二百三十元，所稱八千餘元，係將同日查獲之嚴倉學、楊希苑等賭
資混合計算而有所誤認，上訴人並無短報賭資而將其餘部分發還或侵吞之必要，原判
決之認定違背論理法則，並有理由不備之違法等語。惟查：行為人對於構成犯罪之事
實明知並有意使其發生者，為故意，刑法第十三條第一項定有明文，所稱犯罪事實，
係指犯罪構成要件之事實而言，就該犯罪事實固應經嚴格之證明，至於犯罪之動機，
則指引致外在行為之內在原因，即決定犯罪意思之間接原動力，屬於犯罪之遠因；一
行為可能係由一個動機或數個動機引起，同一種行為可能由各不同之動機所引起，不
同之行為亦可能由同一個動機引致，一般而言，每一故意犯均有其犯罪之動機，雖犯
罪之動機屬刑罰裁量上應行審酌之事項之一，然通常並非以之為構成犯罪之要件，行
為人犯罪之動機如何？既非犯罪構成要件之事實，毋庸確實之證明，即憑非確信的判
斷，亦非法所禁止；又刑法第二百十三條規定之公文書登載不實罪，係以公務員明知
為不實之事項而登載於職務上所掌之公文書，足以生損害於公眾或他人為成立要件，
其主要事實為公務員明知為不實之事項，故意登載於職務上所掌之公文書，固應經嚴
格之證據證明，惟其為該犯罪行為之動機如何？依上揭說明，毋庸嚴格之證明。本件
原判決認定上訴人公文書登載不實之犯罪事實，於理由欄已詳其所憑之證據及認定
之理由，核與卷內證據資料相符，亦無違背經驗法則及論理法則，雖原判決於事實欄
載稱：「甲○○明知查扣賭資多寡，影響廖正展是否可獲得檢察官交保及檢察官偵查
後係以刑法第二百六十六條或二百六十七條罪名起訴，且影響法官量刑，明知查扣賭
資約有八千元，於製作警訊筆錄時，將賭資一千二百三十元之不實事項登載於警訊筆
錄等公文書上」，其中所稱：「查扣賭資多寡影響廖正展是否可獲得檢察官交保及偵
查後究以刑法第二百六十六條或第二百六十七條起訴暨影響法官量刑」，俱非公文書
登載不實罪之構成要件，而應係上訴人為圖得廖正展獲得較輕處罰之動機，原判決就
其動機雖未說明以何嚴格之證據證明，然原判決上開認定尚無違背經驗法則論理法則
；又上訴人本件偽造文書行為，已足生損害於公眾，原判決於理由欄甲｜一｜(四)亦已
詳予論認定之理由，原判決此部分並無理由不備之違法；上訴意旨(一)就無關犯罪成
立之事項及原判決已說明之事項予以指摘，自非適法。又依原判決之認定，本件查扣
之賭資八千元，上訴人於製作警訊筆錄、臨檢紀錄表等公文書時，僅記載一千二百三
十元，至於其餘部分究係交還廖正展或上訴人侵占，原判決於理由欄說明：「被告處
理該賭資，雖有不清楚之情事，但並無證據證明被告有侵占或圖利（廖正展）犯行」
而為有利於上訴人之認定，此項有利於上訴人之認定，檢察官並未提起上訴指摘，且
與本件偽造文書罪無直接關聯，原判決上開事實欄之贅載「其餘交還廖正展自行留下
」，於判決本旨及結果俱不生影響，不得據為第三審上訴之理由；上訴意旨(二)亦非適
法。上訴意旨(三)部分，原判決已於理由欄詳證據取捨及上訴人否認犯罪所持辯解不
足採之理由，該點上訴意旨就原審採證認事之適法職權行為，再為事實上之爭執，殊
非適法。綜上，應認上訴人之上訴為違背法律上之程式，予以駁回。
據上論結，應依刑事訴訟法第三百九十五條前段，判決如主文。
中　　　華　　　民　　　國　　九十三　　年　　　四　　　月　　　九　　　日
                              最高法院刑事第一庭
                                  審判長法官  施　文　仁
                                        法官  林　永　茂
                                        法官  蕭　仰　歸
                                        法官  林　茂　雄
                                        法官  張　祺　祥
      右正本證明與原本無異
                                              書  記  官
中　　　華　　　民　　　國　　九十三　　年　　　四　　　月　　 十五 　　日
                                                                        Ｂ
